【裁判字號】    97,消債更,1875
【裁判日期】    971204
【裁判案由】    更生事件
【裁判全文】
臺灣板橋地方法院民事裁定  97年度消債更字第1875號
聲  請  人  甲○○
代  理  人  賴淑玲律師
上列當事人因消費者債務清理事件聲請更生，本院裁定如下：
    主  文
聲請駁回。
聲請費用由聲請人負擔。
    理  由
一、按債務人對於金融機構因消費借貸、自用住宅借款、信用卡
    或現金卡契約而負債務，在聲請更生或清算前，應提出債權
    人清冊，以書面向最大債權金融機構請求協商債務清償方案
    並表明共同協商意旨，消費者債務清理條例第151 條第1 項
    定有明文。揆其立法意旨無非認為債務人對於金融機構並已
    訂有債務協商機制，如能協商成立，債務人不需依本條例聲
    請更生或清算，可疏減法院負擔，有效分配司法資源，並使
    債務人得自主解決其債務，爰就此部分採行協商前置主義。
    又聲請更生或清算不合程式或不備其他要件者，法院應以裁
    定駁回之，但其情形可以補正者，法院應定期間先命補正，
    復為同條例第8 條所明定。
二、本件聲請人即債務人向本院聲請更生，雖主張其於消費者債
    務清理條例施行前，曾依照中華民國銀行公會會員辦理消費
    金融案件無擔保債務協商機制與金融機構成立協商，惟聲請
    人每月收入僅有新臺幣（下同）2 萬多元，於支出房屋租金
    1 萬元後，餘款所剩無幾，原仰賴配偶之收入幫補家用，然
    其於97年間失業迄今而據失收入，致聲請人家庭入不敷出，
    履行原協商條件顯有重大困難，而聲請人並非主觀上惡意不
    履行協商，實係客觀上確有不可歸責於己之事由云云。經查
    ：聲請人分別與安泰商業銀行（下稱安泰銀行）、台新國際
    商業銀行（下稱台新銀行）成立協商，各須按月支付2,500
    元及2,000 元，有聲請人提出之安泰銀行繳款證明（見本院
    卷第20頁、安泰銀行存入憑條存根聯影本）、台新銀行繳款
    證明（見本院卷第21頁、台新銀行放款本利收據影本）各一
    紙可稽；惟聲請人與安泰銀行、台新銀行成立之協商，係其
    與該行間分別成立之「個別協商」，非屬消費者債務清理條
    例第151 條第1 項與全體金融機構債權人成立之「共同協商
    」。是聲請人於消費者債務清理條例施行前，未曾遵循同條
    例第151 條第1 項之規定與全體金融機構債權人先行債務協
    商之機制，且上開欠缺又屬無從補正。
三、另查，聲請人於消費者債務清理條例施行後，曾於97年10月
    24日向最大債權金融機構台新銀行請求共同協商債務清償方
    案，惟其於申請協商時，僅提出存證信函及債權人清冊表示
    其申請意願，尚缺前置協商申請書、身分證正反面影本、財
    產及收支狀況說明書、金融機構債權人清冊、近2 年綜合所
    得資料清單及最近1 個月核發之財產資料、近3 個月薪資證
    明、勞工保險投保資料表等共7 項申請相關必要文件，台新
    銀行於收受協商申請後，分別於97年10月27日及97年11月12
    日，指派專員去電聲請人，請其補齊前述文件後再重新提出
    申請，該行則於97年10月28日將本件申請先以退件處理，業
    經本院依消費者債務清理條例第9 條第1 項規定職權向台新
    銀行查明上情屬實，並有該行提出之97年11月14日函一件及
    聲請人申請前置協商相關文件一份在卷可稽（見本院卷第38
    至44頁），聲請人向台新銀行所為前置協商之申請，既經該
    行退件，應視同未申請。是聲請人於消費者債務清理條例施
    行後，亦未遵循消費者債務清理條例第151 條第1 項之規定
    與全體金融機構債權人先行債務協商之機制，且上開欠缺又
    屬無從補正，依上說明，自應駁回其更生之聲請。爰裁定如
    主文。
中    華    民    國    97    年    12    月    4     日
              民事第一庭       法 官     李世貴
上為正本係照原本作成
如不服本裁定，應於裁定送達後10日內，以書狀向本院提出抗告
，並繳納抗告費新臺幣1 千元
中    華    民    國    97    年    12    月    5    日
                              書 記 官   蘇哲男


司法院資訊處製作；財團法人民間司法改革基金會備份。
